臺灣高等法院民事判決　九十一年度國貿上易字第二號
　　　上　訴　人　德商韋柏有限公司（ Systemhaus Waibel GmbH）
　　　法定代理人　蔡豐賜
右當事人間履行契約事件，上訴人對於中華民國九十年九月二十八日臺灣臺北地方法
院九十年度國貿字第二五號第一審判決提起上訴，本院判決如左：
　　　主　　　文
上訴駁回。
第二審訴訟費用由上訴人負擔。
　　　事實及理由
一、本件被上訴人主張：其於西元一九九九年出售電腦產品予上訴人公司，買賣價金
　　為美金（下同）十三萬八千九百七十六元，惟上訴人公司未能依約給付價金，兩
　　造乃於民國八十九年五月四日簽訂和解契約，約定上訴人公司應於和解契約成立
　　時起三個工作天內給付被上訴人公司十一萬八千九百七十六元於被上訴人公司指
　　定之銀行帳戶。嗣上訴人公司亦未能依和解契約給付約定之款項，經被上訴人委
　　請律師發函催告，上訴人公司僅於同年八月十六日給付八萬五千元，其餘款項三
　　萬三千九百七十六元迄未給付，經被上訴人公司再度委請律師發函催告於八十九
　　年十二月三十一日前為給付，上訴人公司亦置之不理，爰依和解之法律關係求為
　　命上訴人給付三萬三千九百七十六元及自八十九年十二月三十一日起至清償日止
　　按年息百分之五計算之利息等情。原審為其勝訴判決，上訴人聲明不服，被上訴
　　人並答辯聲明駁回上訴人之上訴。
二、上訴人則以：系爭和解契約僅係買賣契約存續之確認，為認定性質之和解，被上
    訴人公司仍得本於原來之買賣關係主張權義，則其既為系爭買賣契約之出賣人，
    自應負出賣人責任，而其出賣予上訴人公司之貨品有所瑕疵，上訴人公司屢經請
    求被上訴人公司修補，被上訴人公司均置之不理，上訴人公司只得自行修補，損
    失馬克十五萬二千五百四十四‧三四元，是上訴人公司得依民法第二百六十四條
    之規定，於被上訴人公司履行瑕疵擔保責任之前，拒絕自己之給付。又系爭和解
    契約第二條已約定被上訴人公司於收到償還金額之同時，應立即據其保證政策，
    持續為本產品提供或提示第三人提供保證服務或售後服務，則被上訴人公司就產
    品瑕疵保證及售後服務，與上訴人公司給付和解金額間應係同時履行，於被上訴
    人公司不提供保證及售後服務時，上訴人公司自得拒絕自己之給付，是上訴人未
    給付三萬三千九百七十六元予被上訴人公司，非無理由等語，資為抗辯。並上訴
    聲明(一)原判決廢棄。(二)前開廢棄部分，被上訴人在第一審之訴駁回。
三、兩造不爭之事實：查本件被上訴人與上訴人於西元一九九九年由被上訴人出售電
    腦產品予上訴人，其應付帳款總計為十三萬八千九百七十六元。惟逾期未付上開
    款項。嗣後於民國八十九年五月四日，雙方簽訂和解契約，上訴人並同意於和解
    契約成立時起三個工作天內，給付十一萬八千九百七十六元，上訴人乃於同年八
    月十六日給付八萬五千元，惟餘款三萬三千九百七十六元則迄未履行之事實，已
    據被上訴人提出與其所述相符之和解契約，八十九年七月二十一日及九十年三月
　　十三日律師函為證，且為上訴人所不爭，堪認此部分事實為真。
四、兩造爭執要旨：(一)系爭和解契約是否已發生民法第七百三十六條之和解創設效力
　　？(二)本件有無同時履行抗辯之問題，上訴人得否拒絕給付？經查：
　(一)系爭和解契約已發生和解之創設效力：
　　1.上訴人辯稱：據被上訴人於原審之起訴狀所載及其原證一和解契約（Settleme
　　　nt Agreement）所示，本件上訴人原積欠其貨款為十三萬八千九百七十六元，
　　　嗣於簽訂系爭和解契約時，被上訴人同意拋棄部分貨款，僅要求上訴人給付十
　　　一萬八千九百七十六元，而其餘之權義並未變更，易言之，系爭買賣關係中，
　　　雙方僅就貨款達成和解，而未及其他，且係被上訴人拋棄部分貨款之單方面讓
　　　步契約，依前揭法規所示，此要難謂為和解契約，而應係延續原來明確之法律
　　　關係即貨物買賣契約者所為之確認行為，應僅具認定效果，由是，被上訴人非
　　　不得本於基礎之買賣關係主張自己之權義，即被上訴人所出售予上訴人之產品
　　　容有瑕疵，幾經通知被上訴人履行瑕疵擔保責任，進行修復，惟被上訴人均置
　　　之不顧，上訴人無奈乃自行修補，共計上訴人因此次物品瑕疵受有損害為馬克
　　　十五萬二千五百四十四點三十四元；依前揭法律規定被上訴人自應依民法第三
　　　百五十四條規定負債務不履行之責任，上訴人自亦得依民法第二百六十四條規
　　　定，於被上訴人依法履行其應負責任前，拒絕自己之給付云云。按和解之本質
　　　，究為創設，抑為認定，應依和解契約之內容定之。當事人以他種之法律關係
　　　或以單純無因性之債務約束等，替代原有之法律關係時，屬於創設；否則，以
　　　原來而明確之法律關係為基礎而成立和解時，則屬認定（最高法院七十七年度
　　　民事庭會議決議參照）。
　　2.本件系爭和解契約其本質具創設性，已發生和解之效力：
　　　(1)查系爭和解契約訂立之目的，係為解決上訴人未清償被上訴人十三萬八千九
        百七十六元之貨款而訂立，此可由系爭和解契約前言開宗明義記載：「WAIB
　　　　EL（即上訴人）及 MITAC（即被上訴人）基於誠信，意欲解決未償金額，雙
　　　　方同意以友好方式解決商業糾紛。」可稽。換言之，本件紛爭係因被上訴人
        出售與上訴人之電腦產品存有瑕疵，其責任之歸屬尚處於不明確之狀態，此
        為兩造所不爭之事實，足見和解契約簽立之時，並無「原來明確之法律關係
        」可言，是兩造和解非屬確認性質，而具有以和解之法律關係替代尚不明確
　　　　而具爭議之法律關係，以解決兩造爭執之創設性質，應堪認定。
　　　(2)本件雙方當事人已互相讓步，成立和解，其處理本件產品未償金額為：(Ａ)
　　　　WAIBEL應給付 MITAC十一萬八千九百七十六元，用以償還未償金額。(Ｂ)此
        項合約執行後三工作日內，WAIBEL應支付償還金額，將匯入 MITAC指定之銀
        行帳戶。(Ｃ)又關於糾紛之和解約定：．．．雙方當事人間，所有關於本合
        約之糾紛應已完全解決及和解，任何一方不得就此事提出任何其他意見．．
　　　　．」。足見本件係經雙方互相讓步，始達成和解，雙方即應依系爭和解契約
　　　　履行。
　(二)本件上訴人主張同時履行抗辯並不可採，不得拒絕給付。上訴人另辯稱：退步而
　　言，縱認系爭和解契約具有和解效力，然查英文版和解契約第二條「保證（warr
　　anty）部分約定，被上訴人就英文時間介詞「UPON」，中譯為「．．．之後」尚
　　難謂精確；蓋查「UPON」與「ON」為同義字，而「ON」當時間介詞時係指「和．
　　．．同時」、「於」等具「立即」之意（見本院卷第四十三頁，上證一：英文辭
　　典節本影本數份）。易言之，據系爭英文版契約第二條規定「upon MITAC'S（指
　　被上訴人）receipt of the payment of the Settlement Amount ,　MITAC sha
　　ll immediately continue or shall immediately instruct it's third party
　　to continue to provide the warranty services or post-sale service for
　　the Products in accordance with MITAC'S warranty police」，應譯為「MIT
　　AC（指被上訴人）於收到償還金額同時，應立即據其保證政策，持續為本產品提
　　供或提示第三人提供保證服務或售後服務。」，由是，依和解契約第二條約定，
　　被上訴人產品瑕疵保證及售後服務，與上訴人貨款（或稱和解金額）係具有同時
　　履行之義務，是倘被上訴人不依系爭和解契約同時提供保證及售後服務者，上訴
　　人得拒絕自己之給付，民法第二百六十四條第一項亦定有明文。」云云。經查：
　　1.「所謂同時履行之抗辯，乃係基於雙務契約而發生，倘雙方之債務，非本於同
      一之雙務契約而發生，縱令雙方債務在事實上有密切之關係，或雙方之債務雖
      因同一之雙務契約而發生，然其一方之給付，與他方之給付，並非立於互為對
　　　待給付之關係者，均不能發生同時履行之抗辯（最高法院五十九年台上字第八
　　　五０號判例參照）。」，因此，得主張同時履行抗辯之前提，必基於同一雙務
　　　契約而發生之「對待給付」始得為之。瑕疵擔保之請求準備金之給付非立於對
　　　待給付關係。
    2.況本件被上訴人係請求上訴人「履行和解契約」之「和解金額」，係本於系爭
      和解契約之約定（參見原審卷第十－十二頁），惟上訴人所執以主張被上訴人
      應同時履行「產品瑕疵保證及售後服務」者，乃係基於雙方於和解契約成立前
　　　之原買賣關係，兩者亦非「基於同一雙務契約而發生之對待給付」。
　　3.系爭和解契約第一條第三項約定：「和解金額支付之後．．．關於任何售後服
      務費用之辦理，應依據 MITAC當時之保固、售後服務政策、或任何雙方當事人
      先前同意之合約。」，亦足證「和解金額」與「產品瑕疵保證及售後服務」，
　　　兩者並非基於對待給付之雙務契約關係。
　　4.退萬步言，縱認系爭和解契約之「和解金額」與「產品瑕疵保證及售後服務」
　　　為對待給付，惟上訴人有先為給付之義務，而不得主張「同時履行抗辯」：
　　　(1)依民法第二百六十四條第一項規定：「因契約互負債務者，於他方當事人未
　　　　為對待給付前，得拒絕自己之給付。但自己有先為給付之義務者，不在此限
　　　　。」。
　　　(2)依和解契約之文義解釋，上訴人有先為給付被上訴人償還金額之義務：
        ａ依系爭英文和解契約第二條規定之文義解釋，「UPON」於英文固等於「ON
          」之意，惟英文「ON」作為介系詞時有不同之意義，需參照英文句子之整
　　　　　體意義判斷。參酌朗文英英及英漢辭典，「ON」（或「UPON」）後面加上
          「名詞或動詞 ing句型」及一子句時，其解釋為「根據．．．」、「一．
　　　　　．．就．．．（通常作為一種結果）〔directly after(and offen as a
　　　　　result of)〕」之意（見本院卷第九七頁）。而「ON」之上開意義與「ON
　　　　　」後接「一時間」之解釋迥然不同，如「They arrive on Tuesday」之意
　　　　　義，方解釋為「當時」或「在．．．的時候」。
　　　　ｂ準此，系爭和解契約第二條規定「Upon MITAC's receipt of the paymen
　　　　　t of the Settlement Amount, MITAC shall immediately continue or
　　　　　shall immediately instruct it's a third party to continue to pro
　　　　　vide the warranty services or post-sale services for the product
　　　　　s in accordance with MITAC's warranty policy.」，其正確之解釋應
　　　　　為：「MITAC 一收到和解金額後，應立即依據其保固政策，持續為本產品
          提供保固服務或售後服務，或立即通知第三方持續提供該類服務。」，因
          此，必有被上訴人「收到償還金額」之前提條件下，而後才有提供保固服
          務之行為。
      (3)依和解契約之體系解釋，上訴人有先為給付被上訴人和解金額之義務：
      　ａ參酌系爭和解契約第一條第二款約定：「此項合約執行後三工作日內，WA
　　      IBEL應支付和解金額，將其匯入 MITAC指定之銀行帳戶。」；同條第三款
          ：「和解金額支付之後．．．關於任何售後服務費用之辦理，應依據 MIT
　　　　　AC當時之保固、售後服務政策、或任何雙方當事人先前同意之合約。」。
　　　　ｂ準此，依系爭和解契約第一條第二款及第三款約定，足證上訴人有先為給
        　付和解金額之義務。
五、綜上所述，本件兩造間之和解契約已發生和解創設之效力，上訴人並不得主張同
    時履行抗辯權而拒絕給付。從而，被上訴人依和解契約求為判命上訴人給付餘欠
    三萬三千九百七十六元本息，尚非無據，原審判決被上訴人勝訴，核無不合，上
    訴論旨，執以前詞，指摘原判決不當，聲明廢棄改判，為無理由，應予駁回上訴
    。
六、本件事證已臻明確，兩造其餘之攻防方法與判決結果不生影響，無庸逐一論述，
　　併此敘明。
七、據上論結，本件上訴為無理由，依民事訴訟法第四百四十九條第一項、第七十八
　　條，判決如主文。
中　　　華　　　民　　　國　　九十一　　年　　　六　　　月　　　三　　　日
　　　　　　　　　　　　　　　　民事第八庭
　　　　　　　　　　　　　　　　　　審判長法　官　鄭　三　源
　　　　　　　　　　　　　　　　　　　　　法　官　周　美　月
　　　　　　　　　　　　　　　　　　　　　法　官　郭　松　濤
右正本係照原本作成。
不得上訴。
中　　　華　　　民　　　國　　九十一　　年　　　六　　　月　　　五　　　日
　　　　　　　　　　　　　　　　　　　　　書記官　方　素　珍
